臺灣高等法院交通事件裁定　　　　　　 96年度交抗字第310號
抗　告　人
即受處分人
即 異議 人　甲○○
　　　　　　　　　　指定送達代.
　　　　　　　　　　（臺北市○○路12號行政院消保會）
原處分機關　交通部公路總局台北區監理所
上列抗告人因違反道路交通管理處罰條例案件，不服臺灣臺北地
方法院，中華民國96年2月7日所為裁定（96年度交聲字第54號；
原裁決文號：交通部公路總局臺北區監理所中華民國95年12月13
日北監自裁字裁40-A00000000號裁決書），提起抗告，本院裁定
如下：
    主  文
抗告駁回。
    理  由
一、按駕駛人駕駛汽車，應遵守道路交通標誌、標線、號誌之指
    示，並服從交通指揮人員之指揮，道路交通安全規則第90條
    定有明文。次按汽車駕駛人，駕駛汽車有不遵守道路交通標
    誌、標線、號誌之指示之情形者，處新臺幣 (下同) 900 元
    以上1,800元以下罰鍰，道路交通管理處罰條例第60條第2項
    第 3款亦有明文。再按，道路交通標誌標線號誌設置規則第
    206條第 5款第1目規定「圓形紅燈」之行車管制號誌係表示
    禁止車輛通行，並不得超越停止線或進入路口；又劃設於道
    路上，設於已設有「停車再開」標誌或設有號誌之交岔路口
    ，鐵路平交道或行人穿越道之前方及左彎待轉區之前端，寬
    30至40公分之白色實線，為停止線，用以指示行駛車輛停止
    之界限，車輛停止時，其前懸部分不得伸越該線，道路交通
    標誌標線號誌設置規則第170條第1項、第2項亦定有明文。
二、原裁決意旨略以：本件異議人即受處分人甲○○所有之車號
    5581-ED 號自小客車，由異議人之夫乙○○駕駛，於民國95
    年 9月13日14時21分，在臺北市萬華區○○○道與雙園街口
    時，路口之行車管制號誌已轉換為紅燈，駕駛人乙○○未依
    規定於停止線前暫停待燈，竟仍駛越設有闖紅燈感應圈之禁
    止標線，為臺北市政府警察局萬華分局交通分隊執勤員警以
    北市警交字大字第 A00000000號舉發違反道路交通管理事件
    通知單予以逕行舉發。嗣受處分人於違規舉發通知單上所載
    應到案日期前向原處分機關申訴，經原處分機關函請舉發單
    位調查結果，仍認受處分人有上開違規行為，原處分機關以
    其有「紅燈越線臨停」之違規行為，依違反道路交通管理處
    罰條例第60條第 2項第3款規定，裁處受處分人罰鍰900元。
三、異議意旨略以: 駕駛人乙○○將上揭自小客車於紅線狀態下
    越線停車，係鑑於街口之紅錄燈「燈號變換」時間甚短，考
    量強行闖越將造成行車安全更大之危害，故於綠燈轉換黃燈
    時即以正常車速狀況下停止前進，係為避免強行闖越路口將
    導致更嚴重之法益侵害所為之停止前進行為，乃不得已而超
    越停止線，此違規情節非但輕微，且可該當於阻卻法事由，
    應可援引行政罰法第19條第 1項規定，免予處罰，交通部公
    路總局臺北區監理所之裁決書未就此為交代即逕行裁決，侵
    害民眾權益，浪費行政及司法資源，故原處分係顯有錯誤，
    應予撤銷。
四、原裁定意旨略以：
  (一)、本條例之處罰，受舉發違反道路交通管理事件之受處罰人
      ，認為受舉發之違規行為應歸責他人者，應於舉發違反道
      路交通管理事件通知單應到案日期前，檢附相關證據及應
      歸責人相關證明文件，向處罰機關告知應歸責人，處罰機
      關應即另行通知應歸責人到案依法處理，逾期未依規定辦
      理者，仍依本條例各該違反條款規定處罰，道路交通管理
      處罰條例第85 條第1項定有明文。查本件交通違規之汽車
      駕駛人為乙○○，業經汽車所有人即受處分人甲○○於聲
      明異議狀中陳述無誤，然受處分人前向原處分機關提出申
      訴時並未告知本件違規處罰應歸責於駕駛人，則原處分機
      關依法對汽車所有人科處罰鍰即屬有據，合先敘明。
  (二)、次查，受處分人並不否認於前開時、地，其所有車牌號碼
      5581-ED 號自用小客車，於紅燈時跨越停止線，駛壓感應
      圈之違規事實，核與舉發單位調查結果，認為上揭自小客
      車於紅燈亮起後 4秒紅燈越線臨停，且該車前輪逾越停止
      線停於「S」感應線圈區等情相符 ( 原舉發單位認上揭自
      小客車之前後輪皆逾越停止線，停於「S 」感應線圈區，
      惟經本院檢視照片，前揭自小客車之後輪未逾停止線 )，
      有臺北市政府警察局萬華分局95年11月20日北市警萬分交
      字第0954153500 0號書函、舉發照片 1張附卷可佐，足認
      本件駕駛人乙○○確有不遵守道路交通標線指示之違規行
      為事實。異議人雖辯稱駕駛人乙○○係為免強行闖越路口
      將遭致更大之法益侵害所為之停止行為，違規情節非但輕
      微，且該當阻卻違法事由，應依行政罰法第19條予以免罰
      云云，然違反行政法上義務，是否情節輕微，可否免除罰
      緩之處罰，或不為舉發，本應由主管機關基於交通秩序之
      維護、確保人車通行之安全等情加以考量，係屬行政罰法
      第19條賦予行政機關裁量之範圍，若無違法裁量之情形，
      司法機關自應予以尊重，本件執勤員警依違規事實掣單舉
      發，公路主管機關依違規事實予以裁處，並無違法或不當
      之情形；又駕駛人於行經設有交通號誌燈之路口時，本即
      應依據號誌轉換時間之長短、及交岔路口之交通流量等情
      ，謹慎評估其是否有充裕之時間通過路口，以避免因交通
      號誌變更不及，而有臨時停車超越停止線之情事，尚無因
      遇紅燈不及停車即可越線之理。是本件駕駛人乙○○於行
      經上開路口時，因來不及停車而壓迫感應項圈致被拍照舉
      發不遵守道路交通標線指示之違規行為，即有可歸責之事
      由，故異議人以前情置辯，自無足取。從而，本件事證明
      確，駕駛人之違規行為堪予認定。
  (三)、綜上所述，本件不遵守道路交通標線指示之違規事實，至
      為明確，原處分機關依道路交通管理處罰條例第60條第 2
      項第3款規定，裁處受處分人罰鍰 900元，於法核無違誤，
      故本件受處分人之異議為無理由，應予駁回。
五、本院經核原裁定認事用法，並無不合，應予維持。
六、抗告意旨略以：(一)本案原異議理由所述：系爭車輛停於斑馬
    線前等候係為避免造成更嚴重之交通意外，及原處分理由書
    稱該車前後輪皆逾越停止線停Ｓ感應線圈區，抗告人陳述當
    時停於斑馬線前等候紅燈，車前輪逾越所劃之白線，然後車
    輪並未逾越，顯屬答非所問張冠李戴等等認定事實違誤部分
    ，尚未見諸本件裁定書，顯屬裁判不備理由。(二)行政裁量行
    為固然在原則上非屬法院審查範圍，惟若逾越權限或濫用權
    力之行政處分，法院即有審查義務（行政訴訟法第4條第2項
    參照）。本案原處分機關認定事實錯誤以及未依據行政罰法
    第19條第 1項之立法意旨所為之處分，本即該當濫用權力，
    原裁定未論及此點，尚難謂裁定合法，爰依法抗告云云。
七、本院查：
  (一)、道路交通管理處罰條例第87條第 1項規定：「受處分人，
      不服第 8條主管機關所為之處罰，得於接到裁決書之翌日
      起二十日內，向管轄地方法院聲明異議。」由此可知，聲
      明異議的對象是「主管機關之處罰裁決」，就本件而言，
      受處分人得聲明異議之對象是「交通部公路總局臺北區監
      理所中華民國95年12月13日北監自裁字裁40-A00000000號
      裁決書」，合先敘明。
  (二)、本件主管機關裁決書所認定之違規事實，係依據「原舉發
      單位之答辯」（即臺北市政府警察局萬華分局95年11月20
      日北市警萬分交字第09541535000號函）及「異議人之意
      見」（即陳述人甲○○之「道路安全交通管理處罰事件陳
      述意見書」而為裁決，此觀卷附「交通部公路總局臺北區
      監理所違反道路交通管理事件不服裁決聲明異議案件移送
      書」之「本所意見」欄２「違規事實明確（依據原舉發單
      位答辯、證詞為憑），爰依道路交通管理處罰條例規定裁
      決」自明。抗告人即聲明異議人甲○○95年12月29日提出
      於台北區監理處之「交通事件聲明異議狀」誤將「原舉發
      單位之答辯」（即臺北市政府警察局萬華分局95年11月20
      日北市警萬分交字第09541535000號函 ）認定為「處分理
      由書」，並稱：「原處分理由書稱該車前後輪皆逾越停止
      線停Ｓ感應線圈區，抗告人陳述當時停於斑馬線前等候紅
      燈，車前輪逾越所劃之白線，然後車輪並未逾越，顯屬答
      非所問張冠李戴等等認定事實違誤」而對之聲明異議，自
      有未合。
  (三)、法院受理違反道路交通管理處罰條例事件之聲明異議，係
      在審查「主管機關之裁決有無違法或不當」，「原舉發單
      位之答辯」，並非主管機關裁決的「處分理由書」，並非
      法院審查之對象，是以原裁定縱未對「原舉發單位之答辯
      」有所批駁，亦難指為理由不備，抗告人以此指摘原裁定
      理由不備，自有未合。
  (四)、抗告人主張其「不得已而超越停止線，此違規情節非但輕
      微，且可該當於阻卻違法事由，應可援引行政罰法第19條
      第1項規定，免予處罰」云云，惟並未舉證證明有「 如何
      不得已之事由」、「違規情節如何輕微」或「阻卻違法事
      由」，空言主張，無從採信，是以原裁決未援引行政罰法
      第19條之規定，亦難指為違法。綜上所述，本件抗告人之
      抗告，為無理由，應予駁回。
據上論結，應依道路交通案件處理辦法第26條，刑事訴訟法第
412 條，裁定如主文。
中　　華　　民　　國　　96　　年　　5 　　月　　31　　日
                  刑事第一庭審判長法　官  蔡  長  溪
　　　　　　　　　　    　　　　　法  官  陳  春  秋
　　　　　　　　　　　　    　　　法  官  林  俊  益
以上正本證明與原本無異。
不得再抗告。
                                  書記官  廖  月  女
中　　華　　民　　國　　96　　年　　6 　　月　　4 　　日
